【裁判字號】    97,家抗,8
【裁判日期】    970917
【裁判案由】    選任遺產管理人
【裁判全文】
臺灣基隆地方法院民事裁定               97年度家抗字第8號
抗  告  人  甲○○
相  對  人  乙○○
上抗告人因選任遺產管理人事件，對於中華民國97年5月9日本院
97年度財管字第16號所為裁定提起抗告，本院合議庭裁定如下：
    主  文
原裁定第一項廢棄。
選定丙○○（民國○○年○○月○○日生，身分證號碼：Ｚ000000000號
，住基隆市○○區○○路97巷12之2號）為被繼承人張錦祥之遺
產管理人。
第一、二審程序費用由被繼承人張錦祥之遺產負擔。
    理  由
一、按繼承開始時，繼承人之有無不明者，由親屬會議於一個月
    內選定遺產管理人，並將繼承開始及選定遺產管理人之事由
    ，向法院報明。無親屬會議或親屬會議未於前條所定期限內
    選定遺產管理人者，利害關係人或檢察官，得聲請法院選任
    遺產管理人，並由法院依前項規定為公示催告，民法第1177
    條、第1178條第2項分別定有明文。前開規定，依同法第117
    6條第6項規定，於法定繼承人均拋棄繼承時準用之。從而如
    繼承人均拋棄其繼承權，而無親屬會議或親屬會議未於一個
    月內選定遺產管理人時，為維護公益及被繼承人債權人之利
    益，即許利害關係人或檢察官聲請法院選任遺產管理人，使
    遺產之歸屬早日確定。
二、本件相對人於原法院聲請意旨略以：被繼承人張錦祥（男，
    身分證統一編號：Ｚ000000000號）曾於民國（下同）89年6
    月8日向相對人借款，張錦祥除簽發本票１紙與相對人外，
    並以其所有之不動產設定抵押權予相對人做為上開債務之擔
    保，詎張錦祥屆期未依約償借款，並已於95年8月23日死亡
    ，因張錦祥之第一至第四順序之法定繼承人均已死亡或拋棄
    繼承並經本院准予備查在案，惟被繼承人張錦祥之親屬會議
    並未選定遺產管理人，致相對人難以就張錦祥所遺財產行使
    權利，為保障相對人權益，爰聲請指定被繼承人張錦祥之遺
    產管理人等語，並提出本票、不動產他項權利證明書、被繼
    承人張錦祥之除戶戶籍謄本、繼承系統表、本院95年9月27
    日基隆生民宇95繼463字第22356號函、95年12月5日基生民
    宙95 繼560字第27862號函（均為影本）等各1件為證。
三、抗告人主張：被繼承人張錦祥雖為抗告人之父，惟在抗告人
    小時候即與抗告人母親離婚，抗告人從小與母親共同生活，
    對於父親張錦祥之財產及各項事務均不了解，無法勝任被繼
    承人之遺產管理人職務，原裁定選任抗告人為被繼承人張錦
    祥之遺產管理人，即有未合，爰求予廢棄原裁定等語。
四、經查：
  (一)被繼承人張錦祥已死亡，其繼承人並已全部拋棄繼承在案，
    有本院95年9月27日基院生民宇95繼463字第22356號函及本
    院95年12月5日基院生民宙95繼560字第27862號函在卷足憑
    ；又被繼承人之親屬會議未選定遺產管理人並向本院報明，
    而相對人於被繼承人所有之不動產已設定22萬元之最高限額
    抵押權，為被繼承人之債權人，有相對人提出附於原法院卷
    之本票及他項權利證明書等為證，足認相對人就被繼承人遺
    產之選任，具有法律上之利害關係，其於原法院聲請選任遺
    產管理人，自無不合。
  (二)原法院以遺產管理人之職務，依民法第1179條規定，程序相
    當複雜，任務頗為繁重，年齡不宜過大，且遺產管理人最好
    熟悉被繼承人之遺產情形，為保障債權人之利益及期程序之
    公正、公信起見，爰選任被繼承人張錦祥親等最近之親屬即
    其長女甲○○即本件之抗告人為遺產管理人，固非無見。惟
    按遺產管理人之指定，旨在維護公益及被繼承人債權人之利
    益，而非以遺產管理人管理遺產是否有實質利益為考量。且
    選任遺產管理人除慮及管理遺產之公平性外，亦須考慮其適
    切性，亦即應以對遺產、遺債之情形，瞭解較深者，優先選
    任為宜。又繼承人與被繼承人關係密切，了解被繼承人之財
    產狀況，故仍應自被繼承人之繼承人或親屬中選任遺產管理
    人為適宜。而法定繼承人雖聲明拋棄繼承，仍無礙其擔任遺
    產管理人之能力及道義，最高法院91年度臺抗字第524號裁
    定意旨參照。經查，抗告人雖為被繼承人張錦祥之最近親屬
    ，惟抗告人自從被繼承人張錦祥與抗告人母親趙文琮於79年
    2 月19日離婚後，即與被繼承人分離未共同生活，斯時抗告
    人年僅7歲，如何能夠瞭解被繼承人之財產狀況？且抗告人
    之住所係在台中市○○區○○路724巷17號9樓，與被繼承人
    所遺財產係坐落基隆市○○區○○段二小段一四之二地號、
    同段一四之三地號土地及同段145建號房屋，距離甚遠，日
    後管理或執行遺產職務，亦將對抗告人產生重大不便。綜合
    上情，難認抗告人對於遺產之管理，符合前揭最高法院裁定
    意旨所指「適切性」之要件，是抗告人執此指摘原裁定第1
    項不當，請求廢棄原裁定第1項為有理由。次查，被繼承人
    之兄丙○○為繼承人張錦祥親等次近之親屬，足以推認其對
    被繼承人之財產狀況較為瞭解，而其戶籍地位於基隆市○○
    區○○路97巷12之2號，對於被繼承人前開所指之遺產，管
    理上亦較原裁定所指定之甲○○便利，且其正值壯年應較有
    經驗及能力足以擔負遺產管理之繁重程序事務，因認以選任
    其為被繼承人張錦祥之遺產管理人為宜，爰由本院裁定如主
    文第2項所示，逕行選任丙○○為被繼承人張錦祥之遺產管
    理人。
五、依非訟事件法第46條、第157條，民事訴訟法第492條，裁定
    如主文。
中    華    民    國    97    年    9    月    17   日
                  民事庭審判長法  官  李媛媛
                              法  官  王翠芬
                              法  官  林玉珮
以上正本係照原本作成。
本件裁定不得抗告。
中    華    民    國    97    年    9    月    17   日
                              書記官  洪福基


司法院資訊處製作；財團法人民間司法改革基金會備份。
